臺灣苗栗地方法院民事裁定
                                   110年度消債更字第16號
聲  請  人
即  債務人  許淑華  


代  理  人  蕭智元律師(法扶)
債  權  人  臺灣中小企業銀行股份有限公司

法定代理人  林謙浩  
代  理  人  吳修桓  
債  權  人  玉山商業銀行股份有限公司


法定代理人  黃男州  
代  理  人  朱逸君  
債  權  人  日盛國際租賃股份有限公司

法定代理人  許玉樹  


上列聲請人因消費者債務清理事件聲請更生，本院裁定如下：
    主  文
聲請駁回。
聲請費用由聲請人負擔。
    理  由
一、按債務人不能清償債務或有不能清償之虞者，得依本條例所
    定更生或清算程序，清理其債務；債務人無擔保或無優先權
    之本金及利息債務總額未逾新臺幣（下同）1,200 萬元者，
    於法院裁定開始清算程序或宣告破產前，得向法院聲請更生
    ；債務人對於金融機構負債務者，在聲請更生或清算前，應
    向最大債權金融機構請求債務清償方案，或向其住、居所地
    之法院或鄉、鎮、市、區調解委員會聲請債務清理之調解；
    協商或調解成立者，債務人不得聲請更生或清算。但因不可
    歸責於己之事由，致履行有困難者，不在此限；第75條第2
    項規定，於前項但書情形準用之；債務人可處分所得扣除自
    己及依法應受其扶養者所必要生活費用之餘額，連續3 個月
    低於協商或調解方案應清償之金額者，推定有不可歸責於己
    之事由，消費者債務清理條例（下稱消債條例）第3 條、第
    42條、第75條第2 項、第151 條第1 項、第7 項、第8 項分
    別定有明文。又消債條例第151 條第7 項但書規定「因不可
    歸責於己之事由，致履行有困難者」，所謂「履行有困難」
    即係以債務人之收入，扣除自己及依法應受其扶養者所必要
    生活費用之數額，仍不足以清償協商條件所定之數額；又此
    但書規定並未附加「不可預見」之要件，亦即該事由並不以
    債務人「不可預見」為必要。該項但書規定情形，僅須於法
    院就更生或清算之聲請為裁判時存在即可，不以協商成立後
    始發生者為限，並與債務人於協商時能否預見無關。債務人
    於協商時縱未詳加思考、正確判斷，或可預見將來履行可能
    有重大困難而仍冒然簽約成立協商，亦不能據此即認其履行
    顯有重大困難係可歸責於債務人。依消債條例第151 條第8
    項準用第7 項但書規定之結果，亦無不同（司法院民事廳消
    債條例法律問題研審小組民國98年第1 期民事業務研究會第
    22、24、26號意見可參）。是以，債務人若有不能清償債務
    或有不能清償債務之虞，且客觀上並無濫用更生或清算程序
    之情事，自應使其藉由消債條例所定程序以清理債務，然債
    務人若已利用消債條例前置協商機制與金融機構成立協商，
    即須依約清償債務，不得依消債條例聲請更生或清算，蓋該
    債務清償方案係經債務人行使程序選擇權而與債權人締結之
    債務清理契約，其即應受該契約之拘束，且消債條例更生之
    規範目的，係在維持債務人基本生活之情況下，於債務人之
    能力範圍內盡力清償債務，非謂債務人得任意利用債務清理
    程序減輕債務，因此，為避免債務人針對已成立之協商方案
    任意毀諾，濫用更生或清算之債務清理程序，需債務人於協
    商成立後因不可歸責於己之事由，致其無法履行原定清償方
    案，始例外得依消債條例聲請更生或清算。
二、本件聲請意旨略以：聲請人無擔保或無優先權之債務總額約
    新臺幣（下同）2,476,355 元，前於民國108 年最大債權銀
    行玉山商業銀行股份有限公司（下稱玉山銀行）成立債務協
    商，現仍持續還款中，然於109 年3 月11日，遭債權人日盛
    國際租賃股份有限公司（下稱日盛國際公司）聲請強制執行
    扣取1/3 薪資，而聲請人之每月收入扣除每月生活必要費用
    、強制執行金額及協商金額後，已幾無剩餘，其顯有不能清
    償之情形，且其包含利息、違約金在內之無擔保或無優先權
    債務總額未逾1,200 萬元，復未經法院裁定開始清算程序或
    宣告破產，爰向本院聲請更生等語。
三、本件聲請人於108 年2 月21日向當時最大債權金融機構即玉
    山銀行申請債務前置協商成立，並自108 年3 月起，分56期
    ，利率8 ％且每月10日以2,930 元依各債權銀行債權金額比
    例清償各項債務至全部清償為止，此債務清償方案（下稱前
    置協商方案）並經臺灣臺北地方法院以108 年度司消債核字
    第3392號裁定認可在案，且聲請人仍正常履約中等情，有金
    融機構臺灣中小企業銀行股份有限公司陳報狀、協議書及該
    裁定影本等件在卷可稽（見本院卷第115 至123 頁），業經
    本院調取臺灣臺北地方法院108 年度司消債核字第3392號卷
    查明無誤。從而，聲請人既曾與最大債權金融機構玉山銀行
    成立協商後，再向本院聲請更生，應審究其現況是否符合「
    不可歸責於己之事由致履行有困難」之要件。
四、經查：
  ㈠聲請人主張其於聲請更生前2 年，受僱於巨大機械工業股份
    有限公司，其108 年5 月至109 年8 月之薪資總額（含年終
    、紅利獎金）為561,919 元【計算式：27,585元＋26,666元＋
    26,204元＋27,986元＋31,457元＋32,015元＋33,298元＋36,365
    元＋27,611元＋36,305元＋32,528元＋36,644元＋33,500元＋30,8
    42元＋32,363元＋33,025元＋22,343元＋35,182元＝561,919 元
    】，故聲請人平均每月實際收入約為35,112元【計算式：56
    1,919 元÷16月＝35,112元，元以下四捨五入。】，且名下無
    任何財產等情，業據提出財政部中區國稅局107 、108 年度
    綜合所得稅各類所得資料清單、全國財產稅總歸戶財產查詢
    清單、勞工保險被保險人投保資料表暨明細、108 年5 月至
    109 年8 月之薪資明細表等件為證（見本院卷第59、61、69
    至70、181 至197 、203 頁），堪認聲請人前述收入情形，
    應可採信，故本院以聲請人每月收入35,112元，作為其償債
    之基礎。又聲請人主張其於聲請更生前2 年間，每月必要生
    活費用為15,046元（見本院卷第25頁），核其未逾衛生福利
    部公告110 年度臺灣省每人每月最低生活費為13,288元之1.
    2 倍即15,946元（計算式：13,288元×1.2 ＝15,946元）之標
    準，應可採信，爰以15,046元作為認定聲請人每月必要支出
    之衡量依據。基上，聲請人主張聲請更生前2 年每月平均收
    入扣除自己每月必要生活費用，每月尚餘20,066元（計算式
    ：35,112元－15,046元＝20,066元），堪認聲請人可處分所得
    扣除自己所必要生活費用之餘額，仍足以清償協商條件所定
    之數額即每月2,930 元，依上開說明，聲請人履行前置協商
    方案既無困難，是其現況不符合有不可歸責於己之事由致履
    行有困難之要件，則其更生之聲請，於法未合。
  ㈡至聲請人雖主張經債權人日盛國際公司向法院聲請強制執行
    ，於109 年4 月起每月扣取薪資（見本院卷第193 頁）後，
    致其收入幾無剩餘，顯無力清償債務；惟評估聲請人是否有
    不能清償之情形時，應還原其原有之總資力後，就聲請人之
    全部資力與其所有之總債務為比較，不應將特定債權人聲請
    執行部分之金額扣除，且聲請人遭強制執行之金額，即為其
    所清償金額之一部分，如將此金額扣除，將有重複計算而低
    估聲請人之全部清償金額及能力之情形，是聲請人雖遭強制
    執行扣取薪資，仍應以其原有總收入及總資力進行評估。觀
    之聲請人其每月平均薪資收入，縱扣除法院所強制執行扣取
    之薪資及其每月生活必要費用後，所剩餘額亦足夠清償前置
    協商方案之金額，尚難認為聲請人因遭強制執行扣取1/3 薪
    資後，有不可歸責於己之事由，致履行前置協商方案有困難
    ，故聲請人此部分主張亦不可採。
五、綜上所述，本件聲請人於消費者債務清理條例施行後，與金
    融機構之債權人依消債條例第151 條第1 項規定成立協商，
    又無因不可歸責於己致履行有困難之事由，則其聲請更生，
    顯然違背消費者債務清理條例第151 條第7 項之規定，且上
    開欠缺又屬無從補正，依上說明，自應駁回其更生之聲請，
    爰裁定如主文。
中　　華　　民　　國　　110 　年　　8 　　月　　10　　日
                  民事第一庭  法　官　黃思惠
以上正本係照原本作成。
如不服本裁定應於送達後10日內向本院提出抗告狀，並繳納抗告
費新臺幣1,000元。
                              書記官  林翰章
中　　華　　民　　國　　110 　年　　8 　　月　　10　　日